【裁判字號】    98,上訴,3354
【裁判日期】    981013
【裁判案由】    水土保持法等
【裁判全文】
臺灣高等法院刑事判決                98年度上訴字第3354號
上  訴  人  臺灣桃園地方法院檢察署檢察官
被      告  乙○○
選任辯護人  李富湧律師
被      告  甲○○
被      告  丙○○
上列上訴人因被告等違反水土保持法案件，不服臺灣桃園地方法
院98年度訴字第114號，中華民國98年5月21日第一審判決（起訴
案號：臺灣桃園地方法院檢察署96年度偵字第15284 號、97年度
偵緝字第50、51號），提起上訴，本院判決如下：
    主  文
上訴駁回。
    理  由
壹、程序方面
    被告以外之人於審判外之言詞或書面陳述，除法律有規定者
    外，不得作為證據。被告以外之人於偵查中向檢察官所為之
    陳述，除顯有不可信之情況者外，得為證據。公務員職務上
    製作之紀錄文書、證明文書，除顯有不可信之情況外，亦得
    為證據。又按被告以外之人於審判外之陳述，雖不符刑事訴
    訟法第159條之1至第159條之4之規定，而經當事人於審判程
    序同意作為證據，法院審酌該言詞陳述或書面陳述作成時之
    情況，認為適當者，亦得為證據；當事人、代理人或辯護人
    於法院調查證據時，知有刑事訴訟法第159條第1項不得為證
    據之情形，而未於言詞辯論終結前聲明異議者，視為有前項
    之同意，刑事訴訟法第159條之1、第159條之5第1項、第2項
    分別定有明文。經查，本院相關之供述或非供述證據，並無
    顯不可信之情況，檢察官、被告於準備程序中對本案之供述
    、非供述證據均表示無意見而同意作為證據（本院卷第31頁
    背面），本院審酌各該證據作成之狀況，亦認為適當，依前
    揭規定，本案相關之供述、非供述證據，均有證據能力。
貳、實體方面
一、公訴意旨略以：被告乙○○係桃園縣龜山鄉○○村○○○段
    樟腦寮小段45之1 地號土地（下簡稱系爭山坡地）之所有權
    人，明知該土地係屬公告山坡地，其欲求開發利用該土地，
    遂向桃園縣政府申請簡易水土保持申報書，並經核定准許完
    工日期為民國（下同）95年3 月31日，乙○○明知該簡易水
    土保持申報書業已逾期，竟未重新申請水土保持計畫，仍於
    同年7 月13日，以新臺幣（下同）20萬元之代價，委託具有
    犯意聯絡之被告甲○○（原名李建寬），在上址土地回填紅
    土整地，而甲○○明知該地係屬公告山坡地，竟未依乙○○
    之委託，除回填紅土整地外，自95年7 月11日，在上址土地
    ，接受不特定人載運土石至該地傾倒，再由其駕駛挖土機整
    地，致該土地及鄰近同地段45、45-5、46-1、47地號山坡地
    遭傾倒面積總計約2,200平方公尺、土石方量約6,000立方公
    尺，造成上開山坡地地表土裸露、流失，地形地貌改變，嚴
    重破壞水土保持、水源涵養功能，致生水土流失，嗣經95年
    8 月11日上午11時許，在上開山坡地，經警當場查獲李建寬
    及具有犯意聯絡之被告丙○○駕駛車號332－HM 號特種營業
    用大貨車載運土石，並扣得該車1輛及挖土機2台，因認被告
    乙○○、甲○○、丙○○所為涉犯山坡地保育利用條例第35
    條第3項、水土保持法第33條第3項之規定云云。
二、按犯罪事實應依證據認定之，無證據不得認定犯罪事實，刑
    事訴訟法第154條第2項定有明文。次按檢察官就被告犯罪事
    實，應負舉證責任，並指出證明之方法，同法第161條第1項
    亦有明定。因此，檢察官對於起訴之犯罪事實，應負提出證
    據及說服之實質舉證責任。倘其所提出之證據，不足為被告
    有罪之積極證明，或其闡明之證明方法，無從說服法官以形
    成被告有罪之心證，基於無罪推定之原則，自應為被告無罪
    判決之諭知。
三、公訴意旨認被告等涉有前開罪嫌，無非係以被告乙○○、甲○○、丙○○之警詢及偵訊之供述、簡易水土保持計畫書、
    95年8 月11日及同年月29日桃園縣違規使用山坡地案件現場
    會勘紀錄及現場查獲照片、桃園縣政府95年9 月12日府水保
    字第0950269909號裁處書、桃園縣桃園地政事務所95年9 月
    12日桃地測字第0960016693 號函附土地複丈成果圖、96年9
    月3 日檢察官勘驗筆錄及現場照片、委託書、臺灣省山坡地
    範圍地段明細表等為其主要論據。訊據被告乙○○、甲○○
    固均坦承由甲○○在系爭山坡地上倒土方、被告丙○○並坦
    承於查獲當天駕駛上開大貨車載土方到場，惟均堅決否認有
    公訴人所指違反山坡地保育利用條例及水土保持法之犯行，
    被告乙○○辯稱：伊於94年底即委託甲○○整地，是甲○○
    拖延施工才逾期，伊並不清楚甲○○具體之施工進行情形等
    語；其選任辯護人辯稱：被告乙○○主觀上並無不法之犯意
    ，且系爭山坡地並未致生有水土流失之情形等語；被告甲○○辯稱：伊沒有特別注意申報書已經逾期，伊是按照乙○○
    所指範圍施工的，伊才施作第2 天，來不及做後續的截流溝
    梯型、沈砂池就被查獲了等語；其選任辯護人辯稱：系爭山
    坡地並未致生有水土流失之情形等語；被告丙○○辯稱：伊
    僅係駕車載土方行經該處，因肚子痛才停車欲上廁所，伊並
    無倒土方於系爭山坡地上等語；其選任辯護人辯稱：被告丙○○雖駕車載運土到場，然係因肚子痛欲上廁所之故，並無
    倒土行為等語。
四、經查：
  (一)系爭坐落桃園縣龜山鄉○○村○○○段樟腦寮小段45之1 地
    號土地係屬被告乙○○所有，且該筆土地業經行政院於85年
    1月13日以台85農01335號函核定，並經前臺灣省政府於85年
    3月6日以85府農水字第12314號函公告列為水土保持法第3條
    第3 款所稱之山坡地，有卷附土地所有權狀、臺灣省山坡地
    範圍地段明細表各1 紙在卷可稽（臺灣桃園地方法院檢察署
    96年度偵字第15284 號偵查卷第11、37頁），是桃園縣龜山
    鄉○○村○○○段樟腦寮小段45之1 地號土地係經公告為山
    坡地保育利用條例及土水保持法之「山坡地」之事實，堪以
    認定。
  (二)被告乙○○雖有擬具水土保持計畫送請地方主管機關桃園縣
    政府核定，並於申報後經核定開工、預定完工日期分別為95
    年4月5日、同年7月5日，惟被告乙○○遲至95年7 月13日始
    委託甲○○施作，被告甲○○則拖延至同年8 月10日動工，
    且未依核定計畫施做截流溝梯型、沈砂池等水土保持之處理
    與維護，即先行在系爭山坡地上倒土方等情，已據被告乙○○、甲○○二人坦認不諱（臺灣桃園地方法院檢察署96年度
    偵字第15284號偵查卷第6、22、91、115、116、179至182頁
    ，同前署97年度偵緝字卷(一)第11、12頁，原審審訴卷第34、
    35、39、40、94頁，原審卷第133至136、150 頁），且有卷
    存之桃園縣政府95年4月3日府水保字第0950093569號函及同
    府98年2 月26日府水保字第0980065841號函附簡易水土保持
    申報書、95年3 月30日申請書、桃園縣政府水土保持計畫開
    工申報書（預定開工、完工日期分別為同年4月5日、7月5日
    ）各1紙、委託書1紙、桃園縣違規使用山坡地案件95年8 月
    11日現場會勘紀錄1紙及現場照片9幀可稽（前揭偵查卷第10
    、34、35、62、93、153、154頁，原審卷第57至60、62、64
    、82、83頁）足參。至被告乙○○雖後辯稱渠於94年底即委
    託甲○○整地，是甲○○拖延施工才逾期云云，然此經核與
    委託書之立據日期為95年7 月13日而非94年之情不符，且與
    被告乙○○於警詢、偵訊中均一致自承係在95年間委託甲○○施作等節亦有未合（同上卷第6、9、91、115 頁），所辯
    已難採信，且被告乙○○既在95年3 月30日始填具申請書申
    報開工，並於申報書上填載預定完工日期95年7月5日，則渠
    於95年7 月13日委託甲○○當時即已逾期，又焉會不知施工
    逾期！所辯上情，顯屬無稽，並非可採，惟被告乙○○所辯
    上情雖非可採，然不能因其辯解不可採，即認其確有犯罪。
    至公訴意旨認本案經核定准許完工日期為95年3 月31日云云
    ，然依原審職權調取本案簡易水土保持申報書全卷資料查明
    結果，被告乙○○係於95年3 月30日申報開工，經桃園縣政
    府於95年4月3日以府水保字第0950093569號函同意其依簡易
    水土保持計畫申報書所載預定開工日期之95年4月5日及預定
    完工日期之95年7 月5日進行施工，有上揭桃園縣政府95年4
    月3日以府水保字第0950093569號函、同府98年2月26日府水
    保字第0980065841號函附申請書、桃園縣政府水土保持計畫
    開工申報書各1紙存卷可考（同上卷第153頁，原審卷第82、
    83頁），是公訴意旨此部分所指，尚非盡實，均併敘明。
  (三)按山坡地保育利用條例第35條第1 項規定：「有下列情形之
    一者，處新臺幣六萬元以上三十萬元以下罰鍰︰一、依法應
    擬具水土保持計畫而未擬具，或水土保持計畫未經核定而擅
    自實施，或未依核定之水土保持計畫實施者。二、違反第二
    十五條第一項規定，未在期限內改正者。」；第2 項規定：
    「前項各款情形之一，經限期改正而不改正，或未依改正事
    項改正者，得按次分別處罰，至改正為止；並得令其停工，
    沒入其設施及所使用之機具，強制拆除並清除其工作物；所
    需費用，由經營人、使用人或所有人負擔。」；第3 項則規
    定：「第一項各款情形之一，致生水土流失、毀損水土保持
    處理與維護設施或釀成災害者，處六月以上五年以下有期徒
    刑，得併科新臺幣六十萬元以下罰金；因而致人於死者，處
    三年以上十年以下有期徒刑，得併科新臺幣八十萬元以下罰
    金；致重傷者，處一年以上七年以下有期徒刑，得併科新臺
    幣六十萬元以下罰金。」；水土保持法第33條第1項第2款規
    定：違反第12條至第14條規定之一，未先擬具水土保持計畫
    或未依核定計畫實施水土保持之處理與維護者，或違反第23
    條規定，未在規定期限內改正或實施仍不合水土保持技術規
    範者，處新臺幣六萬元以上三十萬元以下罰鍰。同條第3 項
    規定：「第1項第2款情形，致生水土流失或毀損水土保持之
    處理與維護設施者，處六月以上五年以下有期徒刑，得併科
    新臺幣六十萬元以下罰金；因而致人於死者，處三年以上十
    年以下有期徒刑，得併科新臺幣八十萬元以下罰金；致重傷
    者，處一年以上七年以下有期徒刑，得併科新臺幣六十萬元
    以下罰金。」，可知行為人違反山坡地保育利用條例第35條
    及水土保持法第33條之規定，法律上須分別情形，採行政罰
    及刑罰二種不同之處遇。
  (四)前揭規定，所謂「致生水土流失」乃實害犯，以發生水土流
    失或毀損水土保持之處理與維護設施之結果為必要，與其他
    不以實害之發生為必要之危險犯不同。而此實害之結果自應
    依證據認定之。卷查被告甲○○受被告乙○○之託後，固未
    依水土保持核定計畫實施水土保持之處理與維護，即於系爭
    山坡地上倒土方，惟於其施作期間，並無造成水土流失之危
    害發生，且經地方主管機關即桃園縣政府派員先後於95 年8
    月11日、同年月29日至現場勘查結果，不僅其現場會勘紀錄
    上均未載有任何水土流失之具體情形，有卷存桃園縣違規使
    用山坡地案件95年8 月11日、95年8月29日現場會勘紀錄2紙
    足參（前揭偵查卷第10、67頁），且證人即參與勘查之查獲
    警員丁○○、龜山鄉公所戊○○、桃園縣政府水務處水土保
    持科己○○、庚○○等人於原審審理結證內容，亦均未敘及
    上開山坡地現場已因被告等人倒土而致生水土流失之事實（
    原審卷第34至50、99至117、145至149頁）；雖證人丁○○
    證稱：「系爭山坡地之填土邊界與樹林交界處的斜坡很陡，
    且土石已埋到樹幹之高度，伊當時以腳試踩剛倒上去的土，
    土被伊踩後會下崩，但伊無法指出系爭山坡地現場有哪個部
    分有土石流失之情形」等語（原審卷第41、44、47頁）；證
    人戊○○證稱：「系爭山坡地的土很鬆軟，伊試著踩上去會
    感覺到土被壓下去，但伊並無至邊界處查看有無土石滑動之
    情形」等語（同上卷第100、101頁）；證人己○○證稱：「
    伊在現場並未看見有何土石流失之情形，但以現場是有坡度
    的，又未有擋土設施，土堆至樹幹之高度等情形推測，應該
    有可能發生土石滑動之情形，但伊在現場並沒有看到有何土
    石滑動之情形」等語（原審卷第111至115頁）；證人庚○○
    證稱：「伊看到的情形就是土石裸露就這樣」等語（同上卷
    第149 頁），然此僅足認被告等之本件倒土行為或有致生公
    共危險之可能，惟尚未有「致生水土流失」之具體實害，被
    告等所辯尚非不可採信。
  (五)又檢察官於96年9月3日至現場勘驗時，於勘驗筆錄內固載有
    「5 、土地外圍並未有擋土牆或圍籬，因該土地有坡度，致
    土石有向下滑動之情形。6 、地表裸露，僅有雜草及芭樂樹
    並無其他植深。7 、邊坡土石已深至邊界樹木之樹幹高度」
    等情（前揭偵卷第86頁），然觀諸同日所拍攝之現場照片顯
    示（同上卷第94至110 頁），現場已經植物叢生其上，無土
    石裸露，實無從依卷存之96年9月3日現場照片得知其所指土
    石滑動情形究在何處，況偕同檢察官到場勘驗之證人己○○
    於該日偵訊中亦結證稱：「（問：現場有無沖蝕痕跡？）第
    一次會勘時剛回填，所以看不出來，今天會勘時因為充滿雜
    草，不容易判斷」、「（問：今日勘驗該土地時回填土石已
    掩至鄰近土地所生長之樹幹，是否已有土石滑動之情形？）
    有無到他人土地必須鑑界才知道，但是回填土地已經高至樹
    幹，所以應有滑動情形」等語（同上卷第88頁背面、第89頁
    ），是在場之己○○亦未見有「土石滑動」之情形；則檢察
    官既未就其所指土石滑動之位置予以具體指明或拍攝存證，
    亦無針對土石滑動之距離、土石數量詳細計算而舉證，以作
    為判斷是否已達於致生水土流失之實害結果，其勘驗當時距
    離案發已逾1 年之久，所見土石是否均為被告甲○○所堆置
    ？均屬可疑，本案又乏案發前之地形原貌相關資料可資比對
    確認，凡此種種，均因本案無專業之科學數據、鑑定，實無
    從依此即認定是否已「致生水土流失」之實害事實。
  (六)至公訴意旨雖又認被告乙○○等人倒土之範圍擴及鄰近同地
    段45、45-5、46-1、47地號山坡地，總計遭傾倒面積總計約
    2,200平方公尺、土石方量約6,000立方公尺云云，然此「面
    積總計約2,200平方公尺、土石方量約6,000立方公尺」之數
    據並非經由專業之科學鑑定或測量所得，而係證人庚○○於
    95 年8月29日到場以目測簡單方式粗估之數據，此經證人庚○○於原審審理時結證稱：「會勘紀錄上記載之違規土地面
    積為約0.22公頃，上開數據是伊以目視方式估算所得，並無
    以任何測量工具丈量，而該處的等高線是從標高226至229，
    其間有3公尺的落差，伊就以2.5至3公尺之間的平均數 2.75
    公尺乘以0.22 公頃後，計算出堆置土方之體積約6,000立方
    公尺，但伊並無將土方撥開或挖開測量堆置土方的高度等情
    」等語（原審卷第146頁背面、第147背面、第148 頁），則
    證人庚○○既非專業測量人員，又無攜帶測量工具，其單以
    目測粗估，甚至在不詳究堆置土方之實際高度下，即率爾估
    算堆置土方之體積，顯乏精確之計算依據，實難逕採。至本
    案堆土之範圍是否擴及鄰地一節，經質以證人庚○○於原審
    審理時之證述，其標示本案堆土範圍尚在系爭山坡地之地界
    內，此有其當庭繪圖結果在卷可稽（前揭偵查卷第143 頁）
    ；雖檢察官於96年9月3日到場勘驗時所指示桃園地政事務所
    人員繪製提出土地複丈成果圖1 紙載明擴及上揭鄰地，惟依
    其丈量時所拍攝之現場照片，現場植物叢生，並無土石裸露
    ，已難辨認是否確係被告甲○○當初堆置之土方，亦無原來
    地貌可資比對，事實非明，依罪疑唯輕之原則，實尚不足遽
    為被告等不利之認定。
  (七)至公訴人所舉桃園縣政府95年9 月12日府水保字第09502699
    09號裁處書僅係被告乙○○因本案經地方主管機關桃園縣政
    府依水土保持法規定所為行政處分之裁罰（同上卷第63頁）
    ；所舉桃園縣桃園地政事務所95年9 月12日桃地測字第0960
    016693號函附土地複丈成果圖，僅就土地範圍為測量（同上
    卷第124至125頁），均與證明有無「致生水土流失」之情形
    無涉。
  (八)又被告丙○○固駕駛營業大貨車載土到場，惟所載土方並未
    及傾倒於系爭山坡地上即遭查獲之事實，迭為證人丁○○、
    甲○○證述在卷（原審卷第43、152 頁），與卷存之查獲現
    場照片3 幀內容核符（同上卷第59、60頁），是亦乏積極證
    據足認被告丙○○確有倒土於系爭山坡地上之客觀行為。
  (九)依被告乙○○及證人己○○所述，現場已經植草，並無土石
    裸露之情形存在（同上卷第116、117頁），復有96年9月3日
    現場照片在卷可稽（前揭偵卷第94至110 頁），依據該等照
    片顯示，現場已無土石裸露，並已有植物叢生其上，是查獲
    當時之情狀業已不存在，且案發迄今已近3 年之久，則本案
    是否「致生水土流失」，因時間之流逝、季節之變化、地形
    地貌之改變等等因素，已無從調查，自難遽認被告等有檢察
    官所指犯行。
  (十)檢察官上訴意旨略以：「原審判決上列被告乙○○、甲○○
    、丙○○均無罪，固屬卓見。惟按認定犯罪事實所憑之證據
    ，並不以直接證據為限，即綜合各種間接證據，本於推理作
    用，達超越合理懷疑之程度，自得作為認定犯罪事實之基礎
    。又證據之取捨及事實之認定，固屬事實審法院自由判斷之
    職權，但此項職權之行使，仍應受經驗法則及論理法則之支
    配，否則即難認為適法，此有最高法院32年上字67號判例可
    供參照。經查：(一)依桃園縣政府桃園地政事務所96年9 月12
    日桃地測字第09600016693 號函所附土地複丈成果圖可知，
    遭被告3 人傾倒廢土現場，並非僅只被告乙○○所有之桃園
    縣龜山鄉○○村○○○段樟腦寮小段45之1號（下稱45-1 地
    號土地）土地，實際上尚擴及非屬被告乙○○所有之公有或
    私人（或他人）鄰近同地段之47、46-1、45、45-5等眾多地
    號之公告山坡地土地：1.現場廢土範圍達1877平方公尺，包
    括被告乙○○所有土地及非屬被告乙○○所有之公有或私人
    （或他人）公告山坡地土地：依上開土地複丈成果圖可知（
    參見前揭96年度偵字第15284號卷第125頁），現場廢土廢土
    面積達1877平方公尺，係坐落於桃園縣龜山鄉○○村○○○
    段樟腦寮小段45之1地號以及47、46-1、45、45-5 等地號土
    地上，且被告乙○○就上開土地僅有45之1 地號土地之土地
    所有權狀（參見前揭96偵字第15284號卷第136頁），是就鄰
    近同地段之47、46-1、45、45之5 等眾多地號土地非屬被告
    乙○○所有，甚為灼然。2.原審法院雖以證人庚○○於審理
    中所標示之本案推土範圍尚在系爭山坡地地界內，並以證人
    庚○○當庭繪圖結果附卷為佐，惟當時證人庚○○於98年7
    日審理中證述略以：「（被告乙○○之辯護人李富湧律師問
    ：請你在這份水土保持平面置圖上大概標示出你當時計算有
    堆置土石面積的基地範圍為何？或是標示出大概的位置即可
    。）（證人庚○○當庭在偵卷第143 頁之水土保持平面置圖
    上以鉛筆標示。）證人庚○○答：我所標示的是當時我所計
    算堆置土石的大概位置，大概就是在橫的產業道路南側內的
    整個基地，我沒有辦法很精確的標示出當時堆置土石的範圍
    、界線。」、「（被告乙○○之辯護人李富湧律師問：照你
    剛才鉛筆所畫位置，是否都在水土保持平面置圖所以黑粗虛
    線標示的基地界線內？）證人庚○○答：黑粗虛線是地籍線
    ，作用是標示基地的界線，我所標示的位置，範圍大概都是
    在地籍界線內。」、「（被告乙○○之辯護人李富湧律師問
    ：你的意思是說，被告等人倒土的範圍沒有超過他們申請的
    基地範圍？）證人庚○○答：我沒有辦法確定。」等語明確
    （參見原審卷98年5月7日審理筆錄第8 頁），是證人庚○○
    已明確表明標示的是「大概位置」、「我沒有辦法很精確的
    標示出當時堆置土石的範圍、界線。」，也沒有辦法確定被
    告等人倒土的範圍沒有超過他們申請的基地範圍等語如上，
    再參以證人庚○○並未攜帶測量工具，也非地政人員，現場
    亦無明確地界地標，因此證人庚○○當時雖可現場估計違規
    土地約略面積及土方，但對於推土範圍是否均在45-1地號土
    地地界內一情實無何佐憑可作判定，從而證人庚○○才會證
    稱是「大概住置」、「沒有辦法確定」等語如上。是自無從
    單以證人庚○○當庭約略所繪堆土示意範圍，而忽略當時證
    人庚○○當庭標示同時之口頭補充及說明，並進以遽認被告
    等人堆土範圍均在45-1地號土地地界內，原審法院此部分認
    定容有誤會，應予澄清。3.又檢察官於96年9月3日至現場勘
    驗、並就所勘驗之現場命桃園地政事務所測量界值及填土範
    圍時，係被告乙○○在場一起陪同，且於同次勘驗製作筆錄
    時，詢問被告乙○○有無其他意見，被告乙○○則回答沒有
    等語明確，此有該次勘驗筆錄、訊問筆錄在卷可按（參見前
    揭偵字第15284號卷第86-92頁），顯見該次勘驗廢土範圍並
    無疑義，且勘驗所得面積為1877平方公尺，核與證人庚○○
    於95年8 月29日偕同被告乙○○、被告乙○○所委請之工程
    顧問蔡明文會勘，認定之違規土地面積約0.22公頃，亦屬相
    近，此有桃園縣違規使用山坡地案件現場會勘記錄在卷可參
    （參見前揭96偵字第15284 號卷第67頁），是此部分土地複
    丈成果圖應堪採認。4.被告甲○○於審理中證述略以：「（
    檢察官問：乙○○在你回填整地之前，如何跟你確認施作之
    範圍、土地坐落住處？）答：他有帶我到現場看，他的土地
    和別人的土地間有設置地標，就是龜山鄉公所插的一根一根
    作為地界的木樁。」、「（檢察官問：木樁是在乙○○土地
    的四周都有，還是只有一部分有？）答：只有一部分有設置
    地標，乙○○有向我指明他土地的範圍，他說台電電塔過來
    的土地才是他的，電塔過去的土地是別人的。」等語明確（
    原審卷第133頁背面、第134頁正面），然依水土保持平面置
    圖（參見本署96偵字第15284號卷第143頁）所示，被告乙○○約土地為不規則之形狀，且依卷附多張現場照片，該45-1
    地號與相鄰土地顯然並無明確分界，且被告甲○○又說被告
    乙○○之土地只有一部分有設置地標，而被告乙○○跟被告
    甲○○指明其土地的範圍時說，台電電塔過來的土地方是其
    所有，電塔過去的土地是別人的，如此籠統的說明，實不過
    為被告甲○○為迴護被告乙○○並矯稱按圖施工之飾卸之詞
    。蓋山坡地之地界甚難辨明，施工時極易旁及鄰地，若未事
    先標明，根本無從精準施工，因此被告甲○○飾以上開信口
    遁詞，顯屬無稽。再徵以被告乙○○僅要求被告甲○○將土
    地整到與鄰地一般高低，連上開水土保持平面置圖所示之應
    事先完設之水土保持設施如截流溝、沈沙池等均未找人事先
    施工，僅要求被告甲○○整地而已，且被告乙○○要求整地
    所需之土方，至少需000-0000多立方公尺等情，亦據被告甲○○於98年4 月9日審理中證述明確（同上卷第135頁背面至
    第136 頁背面），又從雙方書立之契約僅提及「整地」而無
    「整地之方式、分幾期完工、估驗、驗收、應完成之整地情
    形及要求」，乃至雙方應最在意之「償金」、「給付價金之
    方式、分幾期給付」、「何時應驗收、給付及收訖」，此有
    委託書在卷可按（參見前揭96年度偵字第15284號卷第154頁
    ），可知雙方約定之潦草、隨便，更可推知被告甲○○飾稱
    之被告乙○○指界一情應屬子虛烏有或極其隨便概括，顯見
    被告乙○○與甲○○對於施工界線及鄰地交界位置並未在意
    ，均只大概約略比對，即任意推由被告甲○○找來被告丙○○傾倒、堆豈土石，意欲將地整平，而放認被告甲○○、丙○○任意傾倒、堆置土石、整地，渠等具有未必故意之犯意
    聯絡及行為分擔實甚為明確。5. 承前，正因為被告3人任意
    施工，所傾倒廢土不僅及於45-1地號土地，尚擴及非屬被告
    乙○○所有之鄰近同地段之47、46-1、45、45-5等眾多地號
    土地，已如前述。且被告3 人所傾倒廢土甚屬鬆軟、以腳踩
    上去後會下崩等情，亦據證人即查獲警員丁○○、龜山鄉公
    所戊○○、桃園縣政府水務處水土保持科己○○、庚○○等
    人到庭結證明確，且經前揭檢察官至現場實地勘驗，勘驗結
    果為「5.土地外圍並未有擋土牆或圍籬，因該土地有坡度，
    致土石有往下滑動之情形」、「7.邊坡土地已深至邊界樹木
    之樹幹高度。」（參見前揭96年度偵字第15284 號卷第86頁
    ），因此現場確實已生土石滑動、水土流失之結果，並經在
    場陪同之被告乙○○一同會勘、簽名，是本案已生水土流失
    之實害結果，洵足認定。6.至被告及辯護人等於審理中復辯
    稱：從現場照片土尚難判斷已生水土流失結果云云，實係取
    巧藉由平面、靜止之照片未能360 度完整呈現立體之現場情
    狀、坡度、現場邊坡土石往下滑動之動態、及與鄰地之相對
    高低、位置之各項缺點，割裂照片與其他各項證據之佐證及
    關聯，但若誠如渠等上開辯稱僅傾倒、堆置於45-1地號土地
    、未生水土流失云云，試問非屬被告乙○○所有之鄰近同地
    段之47、46-1、45、45-5等眾多地號土地上之外來鬆軟土方
    （與45-1地號土地遭傾倒之同一批紅土）是如何而來？7.綜
    依前述，被告等3 人此一傾倒、堆積廢土於上揭眾多地號之
    公告山坡地土地（含被告乙○○以外之公有或他人（或私人
    ）所有山坡地）並進行開挖整地、堆填等行為致生水土流失
    ；且45-1地號土地遭傾倒、堆積、開挖整地之部分廢土，亦
    已生水土流失之結果因而流浪到鄰近地號土地， 是被告等3
    人均係一行為同時犯山坡地保育利用條例第34 條第1項、第
    35條第3 項前段及水土保持法第32條第l項、第33條第3項前
    段等各罪嫌。又被告3 人就上開犯行有犯意聯絡、行為分擔
    ，應論以共同正犯」云云，惟查：系爭山坡地查獲當時，並
    未發生水土流失之結果，此經證人曾永傑、賴佩玲、己○○
    、庚○○結證無訛，已見前述，檢察官所指系爭山坡地已生
    水土流失之結果，乃以系爭山坡地之鄰地即同地段之47、46
    -1、45、45-5等眾多土地之外來鬆軟土方為其證據。惟該鬆
    軟土方既為傾倒之紅土，自非各該土地所流失之水土，而檢
    察官現場實地勘驗結果，其中「土石有往下滑動之情形」，
    乃系爭土地外觀，而實際並未發生水土流失，否則上開證人
    何以一致證稱無法認定有水土流失之結果。又山坡地保育利
    用條例第35條第3項、水土保持法第33條第3項之罪，乃為實
    害犯，以發生水土流失或毀損水土保持之處理與維護設施之
    結果為必要，亦見前述，前揭複丈成果圖雖顯示堆置之土方
    範圍擴及鄰地即同段45、45-5、46-1、47地號之山坡地，惟
    此涉及被告等是否另犯他罪，本罪仍以構成實害犯為必要，
    尚不得以倒土範圍擴及鄰地，遽認即生水土流失之結果。要
    之，檢察官上訴意旨，徒以推測之詞，遽認本案被告3 人構
    成該罪，尚非有據，自不足取。
五、綜上所述，本案依調查證據結果，認定無積極證據足以證明
    被告等傾倒土方於系爭山坡地上之行為，已造成現場水土流
    失之實害，亦無證據證明被告丙○○確有倒土方於系爭山坡
    地之舉，則被告等所為，即難論以山坡地保育利用條例第35
    條第3項及水土保持法第33條第3項規定之罪，本件既查無其
    他積極證據足資認定被告等涉有公訴人所指涉之犯行，自屬
    不能證明其犯罪。
六、原審因認被告3 人均屬犯罪不能證明，皆為無罪之諭知，認
    事用法，核無不合，檢察官上訴意旨，仍執陳詞，指摘原判
    決不當，求予撤銷改判，為無理由，應予駁回。
七、被告乙○○經合法傳喚，無正當理由不到庭，爰不待其陳述
    ，逕行判決。
據上論斷，應依刑事訴訟法第371條、第368條，判決如主文。
本案經檢察官李金定到庭執行職務。
中    華    民    國    98    年    10    月    13    日
                  刑事第三庭  審判長法  官  陳博志
                                    法  官  劉興浪
                                    法  官  許文章
以上正本證明與原本無異。
如不服本判決，應於收受送達後10日內向本院提出上訴書狀，其
未敘述上訴之理由者並得於提起上訴後10日內向本院補提理由書
（均須按他造當事人之人數附繕本）「切勿逕送上級法院」。
                                    書記官  蔡慧娟
中    華    民    國    98    年    10    月    13    日


司法院資訊處製作；財團法人民間司法改革基金會備份。
